臺灣雲林地方法院交通事件裁定　　 94年度交聲字第158號
移
異　議　人　甲○○
上列異議人因違反道路交通管理處罰條例案件，對於交通部公路
總局嘉義區監理所雲林監理站民國94年5 月5 日所為之裁決處分
（原處分案號：雲監裁字第裁72-KAD074227號），聲明異議，本
院裁定如下：
    主  文
原處分撤銷。
甲○○不罰。
    理  由
一、原處分意旨略以：異議人即受處分人甲○○於民國（下同）
    94年1 月30日下午7 時許，駕駛車號7W-0037 號自用小貨車
    ，在雲林縣虎尾鎮○○路與和平路口，因肇事致人受傷，未
    向警察機關報告而駛離，經原處分機關依道路交通管理處罰
    條例第62條第1 項及違反道路交通管理事件統一裁罰基準表
    之規定，裁處吊扣駕駛執照6 個月。
二、聲明異議意旨略以：當日異議人係與二位若瑟醫院的護士小
    姐林佳琦、潘師儀發生擦撞，因林佳琦有輕微受傷，肇事地
    點又靠近若瑟醫院，故異議人乃用自己的車立即將受傷者送
    醫院救治，爾後即與另一位護士小姐潘師儀向虎尾分局報案
    ，並非如裁決書所述「未向警察機關報告而駛離」，裁決內
    容不合理。為此，聲明異議，請求撤銷原處分等語。
三、按道路交通管理處罰條例第62條第1 項規定：「汽車駕駛人
    ，駕駛汽車肇事致人受傷或死亡，應即採取救護或其他必要
    措施，並向警察機關報告，不得駛離；違者吊扣其駕照三個
    月至六個月；逃逸者吊銷駕駛執照。」。異議人固坦承有於
    上開時、地駕車車禍肇事之事實，然辯稱：於將傷者送醫救
    後，即向虎尾分局報案等語，經查：
（一）按道路交通管理處罰條例第62條第1 項之立法意旨，概以
      道路交通事故之發生，常非於己之鄰親家里，時有告救不
      能情事，乃科以肇事者須即採取救護或其他必要措施，並
      應向警察機關報告之法定義務，以防因就醫延誤致生無謂
      傷亡，並俾得通知傷亡者家屬到場，以明責任，則該條例
      第62條第1 項係以肇事致人傷亡時，行為人未為必要救治
      、且未即時報警時，始有違反，二者缺一不可，是於交通
      事故發生後，以送傷者就護為必要措施，其後報警處理係
      為釐清肇事責任，倘難以現場保持而致肇事責任不明、實
      際駕駛人何人不清、有否冒名等，即為警察機關應職務調
      查之範圍，非謂行為人均必親自於現場報警後始得駛離現
      場，故倘因救護傷者未保持現場而離去，致員警釐清肇事
      責任困難，亦難認有違該條例第62條第1項之立法意旨。
（二）本件異議人於肇事後先將傷者送醫，隨即與另名當事人潘
      師儀至警局報案之事實，除據異議人供承不諱外，並有證
      人即當日處理本件肇事事宜之員警楊宗益到庭證述：跟他
      發生碰撞的是二位女生，他跟其中一位潘師儀大約晚上八
      點半左右，到分局報案，我先在警局對異議人作談話紀錄
      表及酒測，然後我們3 人就到現場繪製現場圖，之後大約
      在九點多時我去醫院，林佳琦當時已經做完手術出來等語
      明確。參以自卷附之雲林縣警察局虎尾分局道路交通事故
      肇事人自首情形紀錄表及傷者林佳琦之道路交通事故當事
      人酒精測定紀錄表上記載「異議人係會同KYF-782 號重機
      車乘客潘師儀至分局報案，警方到達林佳琦所就醫之若瑟
      醫院時，林佳琦已進入手術房完成手術，在恢復室休息，
      故未對林佳琦施以呼氣酒測」等語觀之，足認異議人辯稱
      其係因先將林佳琦送醫後，始至警局報案等情，堪可採信
      。則異議人離去現場係為救護傷者至明，故其駛離現場有
      正當理由，況其於將傷者送醫後，尚會同另名當事人潘師
      儀至警局報案處理，揆之前揭說明，自難認有違反該條例
      第62條第1 項之規定。
四、綜上所述，認其所為上開辯解尚屬可採，原處分機關不察，
    遽對異議人為前開裁決，即難認為允當，應認異議人之異議
    為有理由，自應由本院將原處分撤銷，改諭知異議人不罰，
    以資適法。
五、據上論結，應依道路交通管理處罰條例第87條第2 項、道路
    交通案件處理辦法第20條前段，裁定如主文。
中　　華　　民　　國　　94　　年　　10　　月　　25　　日
                交通法庭  法  官  蔡世芳
以上正本證明與原本無異。
如不服本裁定，應於裁定送達後5 日內向本院提出抗告狀（須附
繕本）。
                          書記官  蕭應欽
中　　華　　民　　國　　94　　年　　10　　月　　25　　日
